【裁判字號】    89,訴,1027
【裁判日期】    890829
【裁判案由】    偽造文書等
【裁判全文】
臺灣桃園地方法院刑事判決                        八十九年度訴字第一二七號
    公  訴  人  臺灣桃園地方法院檢察署檢察官
    被      告  甲○○
右列被告因偽造文書等案件，經檢察官提起公訴（八十九年度偵字第五七三七號），
本院判決如左：
    主  文
甲○○共同違反人民入出境，應向內政部警政署入出境管理局申請許可之規定，未經
許可入境，處有期徒刑貳月；又共同行使偽造私文書，足以生損害於公眾及他人，處
有期徒刑拾月，扣案之編號Ｍ00000000號施漢俊名義中華民國籍護照壹本、
未扣案施漢俊國民身分證上之甲○○照片壹張、扣案條碼編號Ｚ000000000
號普通護照入出境許可申請書上甲○○照片壹張，均沒收。應執行有期徒刑拾壹月，
扣案之編號Ｍ00000000號施漢俊名義中華民國籍護照壹本、未扣案施漢俊國
民身分證上之甲○○照片壹張、扣案條碼編號Ｚ000000000號普通護照入出
境許可申請書上甲○○照片壹張，均沒收。
    事  實
一、甲○○係中國大陸福建省人，為圖取道台灣前往加拿大打工賺錢，竟於民國八十
    九年三月間在中國大陸福建省以人民幣四萬元之代價，委託一姓名年籍不詳之台
    灣籍成年男子「楊先生」介紹，於同年月二十二日凌晨，自大陸福建省平潭鄉搭
    鐵殼船偷渡來台，未經許可而自台灣某不詳地點入境上岸。嗣於同年月間某日，
    甲○○與前開「楊先生」復基於共同犯意聯絡，由「楊先生」將甲○○於大陸地
    區事先交付供變造身分證件使用之照片一張貼於「楊先生」以不詳原因取得之「
    施漢俊」國民身分證上，而變造完成該項證件，完成後，「楊先生」旋於八十九
    年三月底，委託不知情之旅行社業務員，向外交部申請護照，並代填條碼編號Ｚ
    000000000號「普通護照入出境許可申請書」之私文書，持向外交部申
    請護照而行使，並使承辦之公務員將前開不實事項登載於其職務上所掌公文書上
    ，同時製發貼有甲○○照片編號Ｍ00000000號施漢俊名義之護照交付，
    甲○○輾轉自「楊先生」處取得護照後，旋親自於該護照持照人欄內偽簽「施漢
    俊」署押一枚，並於八十九年四月十三日一時三十分許，持前開使公務員登載不
    實之文書即護照一本在桃園中正國際機場（下稱中正機場）向海關公務員行使欲
    矇混出境時，遭內政部警政署航空警察局證照查驗人員當場發現而未出境，足生
    損害入出境管理局對於入出境之管理、外交部核發護照及戶政管理之正確性及施
    漢俊本人。
二、案經內政部警政署航空警察局移請台灣桃園地方法院檢察署檢察官偵查起訴。
    理  由
一、右揭事實迭據被告甲○○於警訊、偵查及本院審理時供承不諱，並有扣案之「施
    漢俊」名義護照一份及普通護照入出境許可申請書影本一份等在卷可稽，足認被
    告之自白與事實相符；而其與「楊先生」間就本件各次偽造文書，以及違反國家
    安全法犯行間有犯意聯絡、行為分擔亦堪認定，且就偽造文書部分犯行確足生損
    害於入出境管理局對入出境之管理、外交部核發護照及戶政管理之正確性及施漢
    俊本人。綜上所述，本件事證明確，被告犯行洵堪認定，應依法予以論罪科刑。
二、被告行為後，護照條例已於八十九年五月十七日修正公布，並自同年月二十一日
    起施行，其中第二十三條第一項規定：「偽造、變造國民身分證以供申請護照，
    足以生損害於公眾或他人者，處五年以下有期徒刑、拘役或科或併科新台幣五十
    萬元以下之罰金。」、第二項規定：「行使前項文書者，亦同。」，以之與行為
    時之刑法第二百十六條、第二百十二條、第二百十四條規定相比較結果，就被告
    變造他人身分證申請護照使用部分犯行，以行為時之舊法即刑法之規定有利於被
    告，自應適用該舊法。核被告甲○○所為，係違反國家安全法第三條第一項之規
    定而觸犯同法第六條第一項未經許可而入境、刑法第二百十六條、第二百十條之
    行使偽造私文書罪、第二百十六條、第二百十二條之行使變造特種文書罪、第二
    百十六條、第二百十四條之行使使公務員登載不實文書罪。查入出國及移民法雖
    於八十八年五月二十一日經總統令公布，並經行定院定於八十八年五月二十一日
    施行，其第五十四條且規定未經許可入出國或受禁止出國處分而出國者，處三年
    以下有期徒刑、拘役或科或併科新台幣九萬元以下罰金，惟依該法就有關入出國
    規範對象之規定以觀，其規範有三，即該法第二章之國民入出國、第三章台灣地
    區無戶籍國民停留、居留及定居、第四章外國人入出國，所謂「國民」，依本法
    第三條第一款之規定，係指居住台灣地區設有戶籍或僑居國外之具有中華民國國
    籍者。至台灣地區無戶籍國民依本條第四款規定，係指具有我國國籍，現僑居國
    外國民及取得、回復我國國籍未曾在台灣地區設有戶籍之國民；又此處之「取得
    」國籍，乃指外國人或無國籍人因歸化而取得國籍，此參國籍法第八條之規定即
    明。綜前引法條以察，被告甲○○係偷渡來台之大陸人民，是其原在台灣地區即
    無戶籍，惟格於兩岸分治之事實，被告亦非外國人，其居於大陸地區亦非僑居國
    外，故其尚非本法第二章至第四章有關入出國規定之規範之對象，其未經許可而
    進入台灣地區，亦難適用入出國及移民法第五十四條論罪科刑，而仍以國家安全
    法之有關規定予以規範。公訴人對於被告未經許可擅自入境台灣地區之犯行，認
    應適用入出國移民法第五十四條規定處斷，尚有未洽，惟起訴事實相同，爰就此
    部分依法變更起訴法條，併此敘明。被告偽造署押係偽造私文書之部分行為，又
    偽造私文書、變造特種文書、使公務員登載不實之低度行為皆為行使之高度行為
    吸收，均不另論罪；又其所利用不知情之旅行社職員填寫「普通護照入出境許可
    申請書」辦理護照，而使外交部承辦公務員登載不實於職務上所掌公文書並發給
    護照，係間接正犯；而前開行使變造特種文書、行使偽造私文書、行使公務員登
    載不實於職務上所掌之公文書犯行間，具有方法結果牽連之裁判上一罪關係，應
    從一重之行使偽造私文書罪處斷。其與姓名年籍不詳之台灣籍成年男子「楊先生
    」間就上開偽造文書與違反國家安全法等犯行間，均有犯意聯絡、行為分擔，應
    論以共同正犯。被告所犯違反國家安全法及行使偽造私文書罪間，行為各異、犯
    意各別，應予分論併罰。爰審酌被告犯罪之動機、目的係為非法入境加拿大、其
    手段對我國在國際形象之損害程度、惟犯罪後坦承犯行、態度良好及其他一切情
    狀，量處如主文所示之刑，並定其應執行之刑。扣案之編號Ｍ00000000
    號施漢俊名義中華民國籍護照一本係被告犯罪所得之物並為其所有，未扣案施漢
    俊國民身分證上之甲○○照片及扣案條碼編號Ｚ000000000號普通護照
    入出境許可申請書上甲○○照片各一張，均係被告供犯罪所用之物且為其所有，
    均應依刑法第三十八條第一項第二款、第三款規定予以宣告沒收。
    科刑，而仍以國家安全法之有關規定予以規範。附此敘明。
據上論斷，合依刑事訴訟法第二百九十九條第一項前段、第三百條、國家安全法第六
條第一項、第三條第一項、刑法第十一條前段、第二條第一項但書、第二十八條、第
二百十條、第二百十二條、第二百十四條、第二百十六條、第五十五條、第三十八條
第一項第二款、第三款、第五十一條第五款，罰金罰鍰提高標準條例第一條前段，判
決如主文。
本案經檢察官呂理銘到庭執行職務。
中      華      民      國    八十九    年      八      月    二十九    日
                                      臺灣桃園地方法院刑事第二庭
                                          法  官  陳  世  博
右正本證明與原本無異。
如不服本判決，應於送達後十日內，向本院提出上訴狀。
                                          書記官  楊  惠  如
中      華      民      國      八十九      年            月            日
引用法條：
刑法第二百十條
偽造、變造私文書，足以生損害於公眾或他人者，處五年以下有期徒刑。
刑法第二百十二條
偽造、變造護照、旅券、免許證、特許證及關於品行、能力、服務或其他相類之證書
、介紹書，足以生損害於公眾或他人者，處一年以下有期徒刑，拘役或三百元以下罰
金。
刑法第二百十四條
明知為不實之事項，而使公務員登載於職務上所掌之公文書，足以生損害於公眾或他
人者，處三年以下有期徒刑、拘役或五百元以下罰金。
刑法第二百十六條
行使第二百十條至第二百十五條之文書者，依偽造、變造文書或登載不實事項或使登
載不實事項之規定處斷。
國家安全法第六條第一項：
違反第三條第一項規定，未經許可入出境者，處三年以下有期徒刑、拘役或科或併科
新臺幣九萬元以下罰金。


司法院資訊處製作；財團法人民間司法改革基金會備份。
